【裁判字號】    97,抗,118
【裁判日期】    970603
【裁判案由】    假扣押
【裁判全文】
臺灣高等法院高雄分院民事裁定           97年度抗字第118號
抗  告  人  丙○○
相  對  人  甲○○
            乙○○
上列當事人間因請求損害賠償聲請假扣押事件，抗告人對於民國
97年3 月27日台灣澎湖地方法院97年度裁全字第31號裁定提起抗
告，本院裁定如下：
    主  文
抗告駁回。
抗告訴訟費用由抗告人負擔。
    理  由
一、抗告意旨略以：其於民國97年1 月2 日以新台幣（下同）87
    0 萬元向相對人甲○○購買坐落澎湖縣馬公市○○段12之13
    地號面積86平方公尺之土地，及其上建號3251建物門牌號碼
    馬公市○○路112 號之三層樓房建物（下稱系爭房地），但
    抗告人付款給相對人乙○○後，卻發現該筆土地必須預留2
    米寬之巷道退編地，因而約有10坪土地無法利用，相對人顯
    應負債務不履行及瑕疵擔保責任。抗告人業已付清全部價金
    ，有「不動產買賣契約書」所附支票270 萬元，及由相對人
    乙○○簽收之面額600 萬元支票為證。相對人甲○○為系爭
    不動產之出賣人，然870 萬元買賣價金卻全由相對人乙○○
    收受，甚至已進入相對人乙○○在金融機構之帳戶，該870
    萬元已成為相對人乙○○之金錢財產。易言之，相對人甲○
    ○有浪費財產，增加負擔，或就其財產為不利益之處分，將
    成為無資力之情形，抗告人將來本案訴訟請求相對人甲○○
    賠償330 萬元，縱使勝訴，惟因330 萬元之數目非微，從而
    ，相對人甲○○即有日後不能強制執行或甚難強制執行之虞
    ，原裁定駁回抗告人假扣押之聲請，尚有未合，請求廢棄原
    裁定等語。
二、按假扣押，非有日後不能強制執行或甚難執行之虞者，不得
    為之。又請求及假扣押之原因，應釋明之；前項釋明如有不
    足，而債權人陳明願供擔保或法院認為適當者，法院得定相
    當之擔保，命供擔保後為假扣押，民事訴訟法第523 條第1
    項、第526 條第1 項、第2 項分別定有明文。次按新修正民
    事訴訟法第526 條第2 項，已將「債權人雖未為前項釋明，
    如就債務人所應受之損害已供法院所定之擔保者，得命為假
    扣押」之規定，修正為「前項釋明如有不足，而債權人陳明
    願供擔保或法院認為適當者，法院得定相當之擔保，命供擔
    保後為假扣押」，以與同條第一項規定「請求及假扣押之原
    因，應釋明之」相呼應。是債權人聲請假扣押，應就其請求
    及假扣押之原因加以釋明，必因釋明而有不足，經債權人陳
    明願供擔保或法院認為適當者，始得命供擔保後為假扣押。
    若債權人就其假扣押之原因絲毫未予釋明，縱就債務人所應
    受之損害陳明願供擔保，仍不得認該擔保已補釋明之欠缺，
    其假扣押之聲請應不予准許（最高法院94年度台抗字第156
    號、94年度台抗字第665 號裁定參照）。
三、經查抗告人主張其購買系爭房地，相對人應負債務不履行或
    瑕疵擔保責任，聲請就相對人之財產在330 萬元債權範圍內
    為假扣押云云。就抗告人請求之原因，依其提出契約書、支
    票、收據、土地及建物登記謄本、現場圖、存證信函，雖難
    認為已盡釋明之責，惟供擔保或可補釋明之不足。至抗告人
    就假扣押之原因，雖據提出調解不成立證明書為釋明，惟該
    調解不成立證明書，僅能證明相對人在相關權利義務關係未
    明之狀態下，無法認同抗告人之主張而已，與相對人資力之
    變動，毫無關聯，是該調解不成立證明書尚不能認為已有釋
    明；另抗告人主張：相對人甲○○為系爭房地出賣人，870
    萬元買賣價金卻全由相對人乙○○收受，甚至已進入乙○○
    在金融機構之帳戶，該870 萬元已成為乙○○之金錢財產。
    易言之，相對人甲○○有浪費財產，增加負擔，或就其財產
    為不利益之處分，將成為無資力之情形云云。然查，抗告人
    於97年1 月2 日向相對人甲○○購買系爭房地時，關於付款
    條件及方式約定：於97年1 月2 日付現金50萬元及簽發面額
    120 萬元支票予相對人乙○○、97年1 月9 日簽發面額100
    萬元支票由他人代收、97年2 月1 日簽發面額600 萬元支票
    予相對人乙○○收受，有不動產買賣契約書、支票及收據可
    稽（原審卷第3 、5 、6 、7 、23頁），即抗告人於假扣押
    聲請狀亦陳明：「抗告人業已支付全部價金與相對人甲○○
    之父即其代理人乙○○完畢」等語，足見相對人甲○○並非
    於出賣系爭房地後，有浪費財產，增加負擔，或就其財產為
    不利益之處分，將成為無資力之情形。抗告人事後執此主張
    相對人甲○○有日後不能強制執行或甚難執行之虞云云，自
    無可採。此外，抗告人就假扣押之原因，仍未釋明。原法院
    據此駁回抗告人假扣押之聲請，並無不合。抗告意旨指摘原
    裁定不當，求予廢棄，為無理由，應予駁回。
四、據上論結，本件抗告為無理由，依民事訴訟法第495 條之1
    第1 項、第449 條第1 項、第95條、第78條，裁定如主文。
中    華    民    國    97    年    6     月    3     日
                            民事第五庭
                                審判長法官  蔡明宛
                                法      官  魏式璧
                                法      官  曾錦昌
以上正本證明與原本無異。
如不服本裁定應於送達後10日內向本院提出再抗告狀（並按他造
當事人之人數附繕本），並繳納再抗告費新臺幣1,000 元。
再為抗告應以適用法規顯有錯誤為理由，並經本院之許可，該許
可以原裁定所涉及之法律見解具有原則上之重要性者為限，並委
任律師為代理人。
中    華    民    國    97    年    6     月    3     日
                                書  記  官  梁美姿
附註：
抗告人之配偶、三親等內之血親、二親等內之姻親，或抗告人為
法人、中央或地方機關時，其所屬專任人員具有律師資格並經法
院認適當者，亦得為第三審代理人。
抗告人或其法定代理人具有律師資格者及前項情形，應於提起抗
告或委任時釋明之。


司法院資訊處製作；財團法人民間司法改革基金會備份。
